臺灣彰化地方法院民事判決　九十三年度訴字第八三八號
　　原　　　告　　乙○○
　　訴訟代理人　　王能幸　　　律師
　　複　代理人　　丙○○
　　被　　　告　　甲○○
右當事人間請求請求給付分配買賣價款事件，本院於民國九十四年二月二十二日言詞
辯論終結，判決如左：
    主      文
原告之訴及假執行之聲請均駁回。
訴訟費用由原告負擔。
    事實及理由
一、原告起訴主張：原告係依耕地三七五減租條例向被告承租土地之佃農，經雙方合
    意，被告將土地出售予訴外人王河泉、王子建，總價金為新台幣（下同）一千一
    百三十一萬五千零二十元，並約定將價金三分之一分期分配予原告。嗣兩造及買
    受人並在宏玉代書事務所簽訂不動產買賣契約書，被告並給付原告二期款項，詎
    約定交付尾款時，原告始知被告係以公告現值之三分之一分配予原告，原告始知
    被欺騙，雖曾多次與被告、代書協商，惟均無結果。原告在契約書上簽名捺印，
    係因不知其真意內容，被詐騙情況下而為，念於情面而未依法撤銷該意思表示，
    被告應依買賣價金總額之三分之一即三百七十七萬元分配予原告，而因原告已收
    受之款項係系爭土地公告現值總額之三分之一（二百三十九萬元），被告尚應給
    付一百三十八萬元等語。並聲明：(一)被告應給付原告一百三十八萬元及自起訴狀
    繕本送達被告翌日起至清償日止，按週年利率百分之六計算之利息。(二)願供擔保
    ，聲請宣告假執行。
二、被告則抗辯稱：兩造係約定依土地出賣時之當期公告現值總額三分之一補償原告
    ，並非依買賣之價金總額三分之一計算，被告已全部給付完畢等語。並聲明駁回
    原告之訴及假執行之聲請，
三、本件兩造不爭執之事項如下：
（一）原告前向被告承租坐落台中縣梧棲鎮○○段五二地號土地。
（二）兩造同意終止租約，由被告將系爭土地出賣於訴外人王河泉、王子建。
（三）系爭土地買賣總價金一千一百三十一萬五千零二十元，而當時之公告現值總額
      為七百十萬三千六百元。
（四）被告已給付原告之金額係按土地出賣時當期之公告現值總額之三分之一計算，
      而非依實際價金總額之三分之一計算。
四、本件關鍵爭點為兩造約定被告應給付原告之補償金係按系爭土地公告現值總額之
    三分之一，或買賣價金總額之三分之一計算？經查：原告雖主張兩造係約定被告
    應按實際買賣價金總額三分之一補償原告，而非按土地公告現值總額三分之一云
    云，惟未能提出任何證據資料以證明之。經稽之卷附兩造簽署（尚有買受人及仲
    介人等人簽名於其上）之不動產買賣契約書第條第四款已載明：承租人同意地
    主以公告現值三分之一地價補償．．．．．等字樣，則原告主張係按土地買賣價
    金總額三分之一計算乙節，核與事證不符。原告雖主張：其識字不多，不知記載
    內容，故受騙簽名云云，然依受託承辨之代書丁○○在九十四年二月二十二日言
    詞辯論期日結證稱：其係在兩造及買方及其他相關人員全部到齊後，才開始書寫
    契約書內容，均係按其等所述內容書寫。當時係一邊詢問，一邊撰寫，每一條款
    都是問清楚後再書寫。兩造當時係講明依出賣當時之土公告現值總額三分之一計
    算，被告應補償原告之金額為二百三十六萬七千八百六十七元等語在卷，並當庭
    製作計算書一份附卷可參。則原告所稱：因不識字不瞭解契約內容始受騙簽名云
    云，即無從採信。況參照耕地三七五減租條例第十七條第二項第三款關於補償金
    之計算基準，亦規定為「終止租約當期之公告土地現值，減除土地增值稅後餘額
    三分之一」，則雙方參照前開規定內容為約定，並無違法悖理或不符經驗法則之
    處，是原告主張雙方約定依實際買賣價金之三分之一計算，自屬無據。
五、按請求履行債務之訴，除被告自認原告所主張債權發生原因之事實外，應先由原
    告就其主張此項事實，負舉證之責任，必須證明其為真實後，被告於其抗辯事實
    ，始應負證明之責任，此為舉證責任分擔之原則（最高法院四十三年台上字第三
    七七號判例意旨參照）。本件原告既未能就所主張各節，舉證以實其說，則其請
    求被告尚應依約定再給付原告一百三十八萬元及自起訴狀繕本送達翌日即九十三
    年十二月八日起至清償日止，按年息百分之五計算之遲延利息，於法即屬不合，
    應予駁回。其假執行之聲請，亦因訴之駁回而失所依附，應併駁回之。
據上論結，原告之訴為無理由，並依民事訴訟法第七十八條，判決如主文。
中　　　華　　　民　　　國　　九十四　　年　　　三　　　月　　　八　　　日
                                        民事第一庭
~B法　　　官　蔡紹良
右為正本係照原本作成。
如對本判決上訴，應於判決送達後二十日內向本院提出上訴狀。
~B法院書記官　田慧賢
中　　　華　　　民　　　國　　九十四　　年　　　三　　　月　　　八　　　日
